臺灣高等法院臺南分院刑事判決
                                   109年度上訴字第1487號
                                 109年度金上訴字第1488號
上  訴  人
即  被  告  孫德豪




上列上訴人因詐欺等案件，不服臺灣臺南地方法院107年度訴字
第1421號、108年度金訴字第75號中華民國109年9月29日第一審
判決（起訴案號：臺灣臺南地方檢察署107年度偵字第10820號；
追加起訴案號：107年度偵字第21452號），提起上訴，本院判決
如下：
    主  文
原判決撤銷。
孫德豪犯三人以上共同冒用公務員名義詐欺取財罪，處有期徒刑
貳年陸月，附表編號1至3所示偽造之公印文及印文均沒收之，未
扣案犯罪所得新臺幣玖拾柒萬玖仟元沒收之，於全部或一部不能
沒收或不宜執行沒收時，追徵其價額；又犯三人以上共同冒用公
務員名義詐欺取財罪，處有期徒刑貳年，附表編號4所示之公印
文及印文均沒收之，未扣案犯罪所得新臺幣陸拾玖萬參仟捌佰元
沒收之，於全部或一部不能沒收或不宜執行沒收時，追徵其價額
。應執行有期徒刑參年陸月。沒收部分併執行之。
    事  實
一、孫德豪於民國106年間，陸續邀集趙祖鞍（另經原審法院判
    處有期徒刑1年5月確定）、黃文孝(另經原審法院判處有期
    徒刑1年4月確定）及透過賴建揚介紹邀同謝宏源(另經原審
    法院判處有期徒刑1年4月確定）加入其與其他不詳成年男子
    所組成之詐欺集團，趙祖鞍再透過施詠智介紹邀請韓子健（
    另經原審法院判處有期徒刑1年4月確定）加入集團，組成具
    有牟利性之有結構性詐欺集團（孫德豪涉犯組織犯罪條例部
    分另經臺灣高等法院以109年度上訴字第1285號判決判處有
    期徒刑3年8月），由謝宏源、韓子健擔任向被害人收取詐騙
    金額之俗稱「車手」工作；黃文孝則擔任監看、把風及收取
    車手向被害人收得之受騙款項即俗稱「顧水」、「收水」工
    作，孫德豪、趙祖鞍負責指揮車手，趙祖鞍並偶爾監看車手
    取款及將車手上繳取自被害人之詐騙款項，扣除車手及自己
    事先約定分受詐得金額一定比例之報酬後，將報酬朋分給車
    手，餘款再轉交孫德豪收受。孫德豪、趙祖鞍、謝宏源、韓
    子健、黃文孝及其他不詳詐欺集團成員遂共同意圖為自己不
    法之所有，基於三人以上共同冒用公務員名義詐欺取財、行
    使偽造公文書、隱匿詐欺犯罪所得之去向暨所在之犯意聯絡
    ，分別為下列行為：
㈠、先由該詐欺集團之不詳成員，於106年8月24日上午10時許，
    假冒榮總護理師撥打電話與李緞聯繫，詢問李緞是否曾至該
    院就醫，經李緞否認後，該成員遂佯稱有人冒用李緞名義至
    醫院申請補助，要向警局報案等語。嗣由該詐欺集團之不詳
    成員冒稱員警陳建文，詢問李緞身分證及健保卡是否遺失，
    李緞回覆「沒有」，電話轉接另名冒稱區長之成員，訛稱李
    緞可能涉及詐騙行為等語。另於同日下午2時許，由該詐欺
    集團之不詳成員冒用臺灣臺北地方檢察署（以下簡稱臺北地
    檢署）檢察官「侯名皇」名義，向李緞誆稱要監管其所有財
    產且要關二個月，或是要分開調查就不用關等語，致李緞陷
    於錯誤。陸續依指示領取並交付下列款項：
１、冒用「臺北地檢署」檢察官「侯名皇」名義之成員，於106年
    8月25日下午1時許，指示李緞領出其存款新臺幣(下同)60萬
    元，李緞旋依指示於同日下午3時許，至臺南市○○區○○路000
    號臺灣區中小企業銀行（以下簡稱「臺灣企銀」）○○分行提
    領60萬元。孫德豪事先於106年8月24日晚間，指示謝宏源於
    翌(25)日南下向李緞收款，謝宏源則邀同不知情之友人陳冠
    宇陪同前往，待謝宏源抵達臺南後，孫德豪又指示謝宏源前
    往臺南市安定區興南國小旁等候命令，趙祖鞍則早已抵達該
    處準備監看並負責收水工作，孫德豪另指示謝宏源先至臺南
    市○○區○○里○○○00○0號萊爾富超商接收偽造之「台北地檢署
    監管科收據」（如附表編號1所示）傳真文件1張，同日下午
    4時許，李緞將領出之60萬元現金交付在上開地點前等候之
    謝宏源，謝宏源並當場將其在超商收到之該紙偽造「台北地
    檢署監管科收據」傳真文件交付李緞收執而行使之，以此方
    式冒用公務員身分及行使偽造公文書詐取李緞之金錢，足生
    損害於李緞、臺北地檢署機關公文製作之正確性及司法之公
    信力。趙祖鞍本依孫德豪指示在現場附近監看並預備收取詐
    欺款項，惟謝宏源取得李緞交付之上開款項後，未依約將60
    萬元交付趙祖鞍即逕行攜款逃離現場。。
２、冒用臺北地檢署檢察官「侯名皇」名義之詐欺集團成員，又
    於106年8月28日上午9時許，撥打電話聯繫李緞，指示其提
    領存款47萬元交付，李緞隨即於同日上午10時許，至臺南市
    ○○區○○路0段000號臺南和順郵局提領47萬元。趙祖鞍、孫德
    豪事先指示韓子健、黃文孝當日南下向李緞收款，由韓子健
    擔任取款車手，黃文孝則負責監看取款過程並收取韓子健轉
    交之贓款等顧水、收水工作，韓子健依指示穿著西裝佯裝為
    公務員，前往臺南市○○區○○路○段000號和順郵局附近便利商
    店接收偽造「台北地檢署監管科收據」（如附表編號2所示
    ）之傳真文件1張，再至上開郵局旁，收受李緞自該郵局領
    出之47萬元現金，並當場將其方才在便利商店接收偽造之上
    開「台北地檢署監管科收據」交付李緞收執而行使之，以此
    方式冒用公務員身分及行使偽造公文書詐取李緞之金錢，足
    生損害於李緞、臺北地檢署機關公文製作之正確性及司法之
    公信力。韓子健取得李緞交付之47萬元後，旋將款項轉交予
    在附近監看及負責收水之黃文孝，黃文孝返回桃園市後再將
    上開款項轉交趙祖鞍，趙祖鞍則將扣除黃文孝、韓子健及自
    己應分受報酬各9,400元、18,800元、7,000元後之餘款轉交
    孫德豪，而以此方式隱匿詐欺犯罪所得之去向暨所在。
３、冒用臺北地檢署檢察官「侯名皇」名義之詐欺集團成員，復
    於106年8月29日上午9時許，以電話聯繫李緞指示其提領帳
    戶內存款48萬元，李緞隨後前往臺南市○○路000號華南商業
    銀行（以下簡稱「華南銀行」）北臺南分行領出48萬元。趙
    祖鞍、孫德豪事先指示韓子健、黃文孝當日南下向李緞收款
    ，由韓子健擔任取款車手，黃文孝則負責監看取款過程並收
    取韓子健轉交之贓款等顧水、收水工作，韓子健抵達指定地
    點後，先依指示至臺南市○○區○○里○○○00○0號萊爾富超商接
    收偽造「台北地檢署監管科收據」之傳真文件1張（如附表
    編號3所示），同日上午11時許，由李緞在上址前，依指示
    將領出之48萬元現金交付韓子健收受，韓子健並當場將上開
    偽造之「台北地檢署監管科收據」傳真文件1張交予李緞收
    執而行使之，以此方式冒用公務員身分及行使偽造公文書詐
    取李緞之金錢，足生損害於李緞、臺北地檢署機關公文製作
    之正確性及司法之公信力。韓子健向李緞收取上開48萬元後
    ，旋將款項轉交予黃文孝，黃文孝返回桃園市後再將上開款
    項轉交趙祖鞍，趙祖鞍則將扣除黃文孝、韓子健及自己應分
    受報酬各9,600元、19,200元、7,000元後之餘款交由孫德豪
    收取，而以此方式隱匿詐欺犯罪所得之去向暨所在。
㈡、先由該詐欺集團之不詳成員假冒電信局人員，於106年8月31
    日上午11時30分許，撥打電話聯繫林中和，佯稱林中和欠繳
    電話費，再將電話陸續轉接予假冒臺北市政府警察局、165
    反詐騙專線等假冒員警之不詳詐騙集團成員，向林中和誆稱
    其牽涉詐騙集團案件，復將電話轉接至不詳詐欺集團成員假
    冒之臺北地檢署公務員，續對林中和騙稱將其列為嫌疑人，
    要羈押林中和及監管其金錢云云，致使林中和陷於錯誤，於
    同年9月4日下午2時許，前往臺灣銀行將其帳戶內存款領出
    。孫德豪事先指示趙祖鞍及韓子健於同年9月4日分別搭乘高
    鐵至臺南市，由韓子健擔任取款車手，趙祖鞍則負責監看取
    款過程並收取韓子健轉交之贓款等顧水、收水工作，韓子健
    復依指示先前往臺南市某便利商店，接收偽造「台北地檢署
    監管科收據」之傳真文件1張（如附表編號4所示）後，再至
    約定地點與趙祖鞍會合，一同前往臺南市○區○○街000巷00弄
    0號林中和住處，由林中和於同日下午4時20分許，將領出之
    73萬元現金交由韓子健收受，韓子健並當場將上開偽造之「
    台北地檢署監管科收據」傳真文件1張交予林中和收執而行
    使之，以此方式冒用公務員身分及行使偽造公文書詐取林中
    和之金錢，足生損害於林中和、臺北地檢署機關公文製作之
    正確性及司法之公信力。韓子健向林中和收取上開73萬元後
    ，旋將款項轉交在附近監看之趙祖鞍，趙祖鞍再將扣除韓子
    健及自己應分受報酬各29,200元、7,000元後之餘款交由孫
    德豪收取，而以此方式隱匿詐欺犯罪所得之去向暨所在。
二、案經李緞訴由臺南市政府警察局善化分局移送臺灣臺南地方
    檢察署檢察官偵查起訴，及林中和訴由臺南市政府警察局第
    一分局移送臺灣嘉義地方檢察署檢察官呈由臺灣高等檢察署
    函轉臺灣臺南地方檢察署檢察官偵查後追加起訴。 
    理  由
一、被告於本院110年2月3日審理期日未到庭，惟本件審理期日
    傳票已於110年1月19日合法寄存送達被告住所之轄區派出所
    ，並由其父於同日至轄區派出所領取，有本院送達證書及領
    據在卷可稽（見本院卷第161頁第163頁），是本件被告經合
    法傳喚，無正當理由不到庭，爰依刑事訴訟法第371條規定
    ，不待其陳述，逕行判決。
二、證據能力:
    按被告以外之人於審判外之陳述，雖不符刑事訴訟法第159
    條之1至第159條之4規定得為證據之情形，而經當事人於審
    判程序同意作為證據，法院審酌該言詞陳述或書面陳述作成
    時之情況，認為適當者，亦得為證據，刑事訴訟法第159條
    之5第1項定有明文。又刑事訴訟法第159條之5立法意旨，在
    於確認當事人對於傳聞證據有處分權，得放棄反對詰問權，
    同意或擬制同意傳聞證據可作為證據，屬於證據傳聞性之解
    除行為，如法院認為適當，不論該傳聞證據是否具備刑事訴
    訟法第159條之1至第159條之4所定情形，均容許作為證據，
    不以未具備刑事訴訟法第159條之1至第159條之4所定情形為
    前提。查被告於本院準備程序及審理程序經合法傳喚無正當
    理由未到庭而未陳述其就本判決所引用之下列供述證據暨其
    他書證、物證證據能力之意見，檢察官則於本院準備程序、
    審理時，均同意作為本案證據（見本院卷第38至39頁、第10
    2頁、第170頁），且於本院逐一提示後，迄於言詞辯論終結
    前亦未聲明異議，本院審酌上開證據資料製作時之情況，尚
    無違法不當及證明力明顯過低之瑕疵，認以之作為證據應屬
    適當，而有證據能力。
三、認定犯罪事實所憑之證據及理由：
    被告孫德豪於原審對於與趙祖鞍、黃文孝熟識，並曾於106
    年間受趙祖鞍之託，代為處理謝宏源黑吃黑取走贓款事宜等
    情並不爭執，惟矢口否認與趙祖鞍、黃文孝、韓子健、謝宏
    源及其他不詳之人共組詐騙集團，亦未參與詐欺告訴人李緞
    、林中和之犯行云云。經查：
㈠、告訴人李緞、林中和於上開時地遭詐欺集團詐騙，依詐欺集
    團成員指示，將帳戶內存款領出，擔任車手之謝宏源、韓子
    健出面向告訴人李緞、林中和收取贓款，趙祖鞍、黃文孝則
    分別在附近監看、收受韓子健取得之贓款等情，業據證人即
    告訴人李緞於警詢、偵查、原審審理時及證人即告訴人林中
    和於警詢中將渠等遭被告所屬詐欺集團成員騙取財物之經過
    情形指證歷歷(見0000000000號警卷－以下稱警卷一－第96至1
    06頁；0000000000號警卷－以下稱警卷二－第50至51頁、第53
    至57頁；10820號偵卷一－以下稱偵卷一－第193至195頁、第2
    17至220頁；原審1421號卷二－以下稱原審卷二－第372頁)，
    另於106年8月25日陪同謝宏源至臺南市○○區○○里○○○00○0號
    萊爾富超商對面向告訴人李緞收取贓款之證人陳冠宇，亦於
    警詢、偵查中就當日謝宏源、趙祖鞍同至該處實行收取告訴
    人李緞交付贓款之過程證述明確（見警卷一第26至33頁；偵
    卷一第385至387頁；10820號偵卷二－以下稱偵卷二－第185至
    188頁），而共犯趙祖鞍、謝宏源、黃文孝、韓子健就上情
    復於警詢、偵訊、原審審理時之供述在卷(見警卷一第1至12
    頁、第19至25頁、第34至53頁；偵卷一第229至232頁、第23
    7至239頁、第241至253頁、第255至261頁、第267至282頁、
    第336至343頁、第345至348頁、第364至369頁、第371至373
    頁、第376至378頁、第381至383頁、第389至392頁；警卷二
    第15至17頁、第28至29頁、第40至43頁；偵卷二第45至53頁
    、第83至89頁、第197至203頁；原審卷一第173至174頁、第
    183至185頁、第187至190頁、第192至195頁、第292至293頁
    、第295頁；原審卷二第133至143頁、第354至361頁、第362
    至371頁、第387頁、第389至391頁、第395頁、第397頁、第
    401頁)，並有偽造之「台北地檢署監管科收據」4紙及翻拍
    照片、監視錄影擷圖22張、告訴人李緞申設之華南銀行○○○
    分行帳戶存摺及內頁交易明細影本、臺灣企銀○○分行帳戶存
    摺及內頁交易明細影本、臺南和順郵局帳戶存摺及內頁交易
    明細之影本、告訴人林中和申設之臺灣銀行○○分行帳戶存摺
    及內頁交易明細之影本、臺灣銀行○○分行108年4月24日臺南
    營字第10850014331號函及所附林中和帳戶交易明細、告訴
    人李緞、林中和指認犯罪嫌疑人紀錄表、告訴人李緞發覺受
    騙後報警處理由承辦員警製作之受理刑事案件報案三聯單、
    內政部警政署反詐騙案件紀錄表、內政部警政署刑事警察局
    106年11月7日刑紋字第1068007313號鑑定書、臺灣嘉義地方
    法院核發之106年度聲搜字第1259號搜索票、嘉義縣警察局
    朴子分局搜索趙祖鞍製作之搜索扣押筆錄、扣押物品目錄表
    、扣押物品收據、現場及扣押物品照片、行動電話畫面翻拍
    照片7張、韓子健簽發本票3張附卷可稽（見警卷一第108至1
    10頁、第111至117頁；警卷二第5至10頁、第52頁、第58至6
    0頁、第63至78頁；偵卷一第197至199頁、第201至203頁、
    第205頁、第207至213頁、第293至315頁；原審金訴75號卷－
    以下稱原審卷四－第39至41頁），且謝宏源、趙祖鞍、黃文
    孝、韓子健涉嫌詐取告訴人李緞財物，經檢察官起訴後，由
    原審判處罪刑，另趙祖鞍、韓子健涉嫌詐取告訴人林中和財
    物犯行亦經臺灣嘉義地方檢察署檢察官提起公訴，並由臺灣
    嘉義地方法院判處罪刑，有原審判決書、臺灣嘉義地方檢察
    署107年度偵字第4906、6389號追加起訴書、臺灣嘉義地方
    法院107年度訴字第93、491、566號判決書在卷可參(見偵卷
    二第23至29頁；原審卷一第369至381頁；原審1421號卷三－
    以下稱原審卷三－第57至106頁、第133至142頁)，此部分事
    實堪以認定。
㈡、被告雖否認與趙祖鞍、黃文孝、謝宏源、韓子健共同加入詐
    欺集團及共同詐欺告訴人李緞、林中和財物，並以前揭情詞
    置辯，惟查：
１、共犯趙祖鞍就其參與詐騙告訴人李緞、林中和犯行之經過，
    與其本身及共犯間如何受被告指揮行事之情節，證述如下：
⑴、趙祖鞍就其參與該詐欺集團及與被告、謝宏源、韓子健、黃
    文孝等共犯詐騙告訴人李緞犯行於警詢供稱：「(警方查後
    之手機廠牌IPHONE 5C、白色 IMEI：000000000000000、SIM
    卡：遠傳電信、門號0000000000、密碼鎖：0620...作何用
    途？)手機IPHONE 5C(SIM卡：遠傳電信、門號0000000000)
    事工作機，詐騙集團上游叫不詳人拿給我。工作機主要是與
    詐騙集團上游及車手聯繫...(你平時有無與孫德豪聯絡？是
    否知道他在派遣工作？你有無接受過他派遣工作？)有，孫
    德豪會自己到我桃園住處，以及會用通訊軟體FaceTime跟我
    聯絡...(孫德豪在詐騙集團擔任何角色？)我不知道他詳細
    的角色，只知道他有在與車手聯絡，還有他會叫車手將小白
    單(提贓款明細)傳給我，再叫我傳給他。(你與謝宏源、陳
    冠宇、韓子健、孫德豪於何時開始從事詐騙至何時？計幾次
    ？)...第2次106年8月25日在臺南市，跟謝宏源、陳冠宇收
    取詐騙贓款。(你於參與詐欺集團實施詐騙前後由何人？以
    何種方式？向你指揮聯絡？)每次都是孫德豪用FaceTime跟
    我聯絡，要我找車手至某處向被害人拿東西(現金或提款卡)
    ，我找好車手我會給孫德豪車手的聯絡方式，車手去向被害
    人拿取現金或提款卡時我跟孫德豪都會跟車手聯絡。(你參
    與詐欺集團是由何人仲介加入？以何方式仲介？)是孫德豪
    當面跟我講，說就是做詐騙。(於106年8月25日下午3時許，
    你人在何處？所做何事？)當日上午9時許我自己1人搭乘高
    鐵至臺南站，再坐計程車前往臺南市○○區六塊寮32之1萊爾
    富超商。(你有無指揮謝宏源及陳冠宇等2人詐騙被害人李緞
    ？當時情形如何？)沒有。是機房及賴建揚與孫德豪指揮謝
    宏源跟陳冠宇的。當時我是受孫德豪之命令下去顧水的。(1
    06年8月28日上午10時許，你人在何處？所做何事？)那天我
    在桃園中壢的住處以FaceTime通訊軟體與韓子健聯繫，由韓
    子健擔任車手與被害人交付現金，而黃文孝(綽號豆豆)，係
    由孫德豪指揮前往擔任顧水及收水角色。(你有無指揮韓子
    健及另一名綽號豆豆之男子等2人詐騙被害人李緞？當時情
    形如何？)我有指揮韓子健，綽號豆豆的真實姓名是黃文孝
    ，是由孫德豪所指揮的。(106年8月29日上午10時許，你人
    在何處？所做何事？)那天我在桃園中壢的住處以FaceTime
    通訊軟體與韓子健聯繫，由韓子健擔任車手與被害人交付現
    金，而黃文孝係由孫德豪指揮前往擔任顧水及收水角色。(
    你於嫌疑人謝宏源、陳冠宇、韓子健、黃文孝等4人犯案當
    時，你所被指派工作為何？接受何人指令？)我受孫德豪的
    命令工作的。謝宏源、陳冠宇犯案時我是擔任顧水及收水的
    工作，韓子健、黃文孝是我下達命令的機房工作。(經警方
    調查，你涉嫌指揮謝宏源、陳冠宇等2人參與106年8月25日
    下午3時，至臺南市○○區○○里○○00○0號萊爾富超商前，詐騙
    被害人李緞60萬元是否屬實？)屬實，他們不是我指揮的，
    是孫德豪指揮的，我的工作是顧水及收水。(該次詐騙被害
    人李緞是何人派工？你所使用作案用手機、零用金是何人交
    付？還有何人與你共同參與本次詐騙被害人李緞？)是孫德
    豪派工的。謝宏源、陳冠宇是以自己的手機跟孫德豪聯繫的
    。他們沒有先拿零用金。我及孫德豪、謝宏源、陳冠宇4人.
    ..(根據警方調查，你涉嫌涉嫌指揮韓子健、黃孝等2人，參
    與106年8月28日上午10時許，至臺南市○○區○○路0段000號和
    順郵局旁，詐騙被害人李緞47萬元是否屬實？)屬實。那天
    我在桃園中壢的住處以FaceTime通訊軟體與韓子健聯繫，由
    韓子健擔任車手與被害人交付現金，而黃文孝係由孫德豪指
    揮前往擔任顧水及收水角色。(該次詐騙係由何人派工？你
    所使用做案手機、零用金是何人交付？還有何人與你共同參
    與本次詐騙被害人李緞？)韓子健的手機是我提供的，黃文
    孝是用他自己的。這次也是沒有先拿零用金。我、孫德豪、
    黃文孝及韓子健4人。(經警方調查，你涉嫌涉嫌指揮韓子健
    、黃文孝等2人，參與106年8月29日上午11時許，至臺南市○
    ○區○○里○○○00號之1號萊爾富超商前，詐騙被害人李緞48萬
    元是否屬實？)屬實。那天我在桃園中壢的住處以FaceTime
    通訊軟體與韓子健聯繫，由韓子健擔任車手與被害人交付現
    金，而黃文孝係由孫德豪指揮前往擔任顧水及收水角色。(
    該次詐騙係由何人派工？你所使用做案手機、零用金是何人
    交付？還有何人與你共同參與本次詐騙被害人李緞？)韓子
    健的手機是我提供的，黃文孝是用他自己的。這次也是沒有
    先拿零用金。我、孫德豪、黃文孝及韓子健4人。(你們收取
    贓款之後的流程為何？)車手交水的時候，我會將傭金及零
    用金給車手，我就拿走我該得的部分，然後就交給我的上線
    孫德豪。(你們該詐欺集團誰是幕後負責人？誰是會計人員
    ？負責回比例贓款給負責收款贓款？)孫德豪是我的上線，
    他是負責人。我是會計人員，我負責將收回來的錢依比例發
    配給集團所有成員。」等語在卷(見警卷一第2至8頁；偵卷
    一第249頁、第271至272頁、第276頁、第281頁)，趙祖鞍於
    警詢中就該詐騙集團成員與所擔任角色，及詐騙告訴人李緞
    之歷次取款經過與其本身、共犯謝宏源、黃文孝、韓子健、
    被告間之分工情形供述甚詳。
⑵、趙祖鞍另就詐騙告訴人林中和之經過於警詢供稱：「(詐欺集
    團以『假冒機構公務員詐財』犯罪手法，假冒電信局、臺北市
    政府警察局、臺北地檢署等人員，佯稱被害人積欠電話費並
    涉及詐騙案，須將帳戶內款項提出與以監管，致使被害人林
    中和陷於錯誤，於106年9月4日下午4時20分許，當面交付73
    萬元予犯嫌。現警方提示前開涉案面交車手取款影像供你檢
    視，當中提領之人係何人？)淺色衣服是韓子健，深色衣服
    是我。(是何人出面領取詐欺款項？何人把風？)韓子健負責
    出面取款，我負責把風。(你提領被害人遭詐欺款項，係受
    何人指使？)是1名孫德豪之男子，透過通訊軟體FaceTime聯
    絡並指使我。(你向被害人林中和面交收取詐騙款項所持用
    之行動電話門號為何？何人於何時？何地申辦？)...該手機
    及門號之前因詐欺車手案被嘉義朴子分局查扣了。該工作機
    是孫德豪幫我買的，何時買的我忘記了。孫德豪在何處申辦
    的我不清楚。(你取得詐欺款項回臺北後，如何處置？)我一
    回到臺北，就前往孫德豪指示的地點，把款項交給他。交付
    的時間、地點我忘記，但是這筆款項一定是當天交付。(你
    所屬的詐欺集團來有何人？與你如何分工？如何朋分酬庸？
    何人支付)？孫德豪、韓子健及我。孫德豪負責與機房聯絡
    ，並指使我『顧水』(把風)，韓子健出面取款。韓子健朋分得
    已詐欺款項的4%(約29,200元)，我獲得7,000元，剩下的錢
    孫德豪拿走。」等語在卷(見警卷二第15至17頁)，指證被告
    確實參與詐騙告訴人林中和犯行，且係分擔與實際行騙之人
    聯絡，了解告訴人行騙進度後，指揮趙祖鞍、韓子健向林中
    和收取贓款，嗣再收受趙祖鞍轉交贓款之行為甚為明確。
⑶、趙祖鞍於偵訊時復就詐騙告訴人李緞犯行證稱：「(在集團內
    分工為何？)孫德豪是做我們的上手，就是我們的頭，我們
    做的事情，都是他交代的，例如收錢、聯絡車手出門去哪裡
    ，都是孫德豪跟我說，我再交代出去，謝宏源是孫德豪找來
    的車手...黃文孝也是孫德豪直接找來的...韓子健是我找的
    ，他也是做車手...(孫德豪於集團內負責何業務？)他會知
    道車手隔天要去做什麼、要去哪裡...我會把車手的聯絡方
    式給孫德豪...我從車手那邊收回來的錢，交給孫德豪後，
    孫德豪會再把錢交給更上面的人。(106年8月25日下午3時許
    ，你是否搭乘高鐵至臺南？後搭計程車至臺南○○區六塊寮32
    之1的萊爾富超商？是。是。謝宏源接到孫德豪的電話，他
    會自己下來臺南，我也同時接到孫德豪的電話，孫德豪叫我
    去顧水，我跟謝宏源搭不同班高鐵，大陸機房跟謝宏源說到
    上開地址，謝宏源回報給孫德豪附近的特徵，孫德豪再告訴
    我要去哪裡找謝宏源，我當天到的時候，謝宏源還沒有跟被
    害人(李緞)接觸...(當天孫德豪是派何工作給你？)他是當
    天打電話給我，叫我去顧水，但是他沒有講是顧誰的水，我
    跟謝宏源到現場才知道，我才知道我是要顧謝宏源的水。(
    當天後來發生何事？)...謝宏源想拿這筆錢，所以我們在超
    商的時候，謝宏源就不見了，我沒有辦法跟謝宏源聯絡，孫
    德豪也聯繫不上謝宏源，就叫我趕快找謝宏源...後來機房
    打電話給孫德豪，說錢已經交給車手，孫德豪打電話給我說
    ，錢已經被車手拿走，我就趕快找...後來謝宏源還是拿著
    錢跑掉了。(106年8月28日上午10時許，被害人李緞交付款
    項47萬元，是誰或何人去取款？)如果是韓子健去向被害人
    拿錢的話，就是孫德豪跟我講，我再跟韓子健說，要去哪裡
    拿錢，顧水的是黃文孝是孫德豪自己指派的，黃文孝做什麼
    工作，都是孫德豪直接派的。(要跟李緞收取款項的地點？
    是何人、如何指定？韓子健怎麼知道要去哪裡找被害人？)
    孫德豪指定後告訴我，我再轉告韓子健。大陸機房會跟韓子
    健說被害人所在地點...(孫德豪負責何事？)他聯絡車手，
    關心車手當下的情況，例如到哪裡、是否有接到機房的電話
    等過程，車手拿到錢，機房會跟孫德豪說...(106年8月29日
    上午11時許，在告訴人李緞住處附近，向李緞收取48萬元款
    項，是誰或那些人負責去現場收取與確認收取結果？)如果
    是韓子健去向被害人拿錢的話，就是孫德豪跟我講，我再跟
    韓子健說，要去哪裡拿錢，顧水的人是孫德豪自己指派的。
    (8月28、29日韓子健跟被害人拿錢後，錢交給何人？)顧水
    的人，顧水的人拿到錢後，會再交給我，28日、29日是黃文
    孝做顧水，黃文孝會把自己的報酬抽起來，剩下的再交給我
    ...我會先把我的報酬抽起來後，再將錢交給孫德豪...」等
    語(見偵卷二第198至202頁)，並於原審審理時具結證稱：「
    (當時如何加入詐騙集團？是誰找你的？)透過孫德豪。(當
    時你加入後，主要負責什麼工作？)傳達他的指令還有做收
    水。(收水之後，錢是要怎麼交付？)直接交現金給孫德豪。
    (106年8月25日即起訴書這次，當時你有到臺南收水1次60萬
    元，有無印象？)這1次好像我沒有拿到錢。(當時的車手到
    底是誰聯繫？)謝宏源是孫德豪聯繫的。(你怎麼知道是孫德
    豪聯繫的？)因為謝宏源是孫德豪的朋友。(所以本身並不認
    識謝宏源？)對。(依你們的模式，你收到錢是要交給誰？)
    孫德豪。(106年8月28日及8月29日這2次，你知道起訴書起
    訴韓子健有來當車手，收水的人是黃文孝這件事嗎)知道。(
    這2天工作內容是你指揮韓子健的嗎？是你聯繫他的嗎)是我
    打電話叫他去的。(你怎麼知道要聯絡韓子健在這個時間、
    地點下來臺南領錢？)前一天孫德豪會跟我們講，我們再跟
    車手講，他們隔天就會去。(追加起訴書寫趙祖鞍及韓子健
    於同年9月4日搭乘高鐵前往臺南，依指示到臺南是某便利商
    店去收公文書，之後到被害人林中和在臺南市東區的住處，
    下午韓子健去跟林中和領款73萬元，交付那張公文書之後，
    你主要這次是在旁邊監看，當時這個模式的分法大概是7,00
    0元、5,000元報酬，有無印象？)有。(你怎麼知道這次是要
    負責下去顧水跟收水？是誰聯繫你下去顧水跟收水？)孫德
    豪。(你們這個集團主要是聽誰指揮？)孫德豪。(分派工作
    內容也都是孫德豪在負責？)對。」等語(見原審卷二第363
    至370頁)。
⑷、觀之趙祖鞍歷次指證被告在本案詐騙告訴人李緞、林中和犯
    行中所分擔之行為，僅有繁簡之差異，主要情節大致相同，
    且前後並無齟齬之情形，參以趙祖鞍於106年10月31日為警
    查扣之工作手機，經比對與韓子健手機內建FaceTime通訊軟
    體聯絡人「吳彥祖」使用之帳號相同，且趙祖鞍手機內建通
    訊軟體臉書「Messenger」頭貼照片中之人為被告，帳戶名
    稱為「林均捷」，趙祖鞍於106年間以「Messenger」與聯絡
    人「林捷」即被告聯繫，被告所傳送帳戶「陳宏銘」之郵局
    存摺予趙祖鞍，該郵局帳戶已因涉及詐欺而於106年6月17日
    通報為警示帳戶，有該次搜索扣押筆錄、扣押物品目錄表及
    相關照片在卷可證(見偵卷一第293至315頁)，雖上開扣案證
    物未有趙祖鞍與被告間就本案犯行之通聯紀錄，然上開扣案
    證物仍得佐證趙祖鞍所述由其聯絡韓子健向受騙被害人收款
    ，及被告確實與其一同組成詐欺集團，由被告指示其從事詐
    欺犯行等節無違，堪認趙祖鞍於警詢、偵訊及原審審理時之
    證詞真實性相當高，應可採信。　
２、擔任106年8月25日向被害人李緞取款車手工作之證人即同案
    被告謝宏源，亦於警詢中供稱：「(你是否知道詐騙集團上
    游是何人？你如何與詐騙集團聯絡？)派遣工作給我的是孫
    德豪，但與我聯繫收取詐款是另外1名男子，我收取詐騙贓
    款後，將錢交給趙祖鞍。我都是以語音通訊軟體FaceTime與
    孫德豪、趙祖鞍聯絡...(你與陳冠宇、趙祖鞍、孫德豪分工
    為何？)孫德豪是指派工作給我，趙祖鞍是收取我取得的詐
    騙贓款，陳冠宇是陪我來收取詐騙贓款及聯絡通知計程車。
    (於106年8月25日下午3時許，你人在何處？所做何事？)我
    於106年8月24日晚上，就接到孫德豪給我的指令，明天要下
    臺南，25日當天上午我與陳冠宇一起，從板橋高鐵站坐高鐵
    下去臺南高鐵站，我回報孫德豪說我們到臺南了，孫德豪說
    等消息我們先臺南市市區逛街、拜拜，孫德豪又給我指令叫
    我去臺南市○○區○○○○○○○○000○○○○○市○○區○○里○○○00○0號萊
    爾富超商對面下車，我一下車時趙祖鞍(顧水)就在現場等我
    了...我先去萊爾富接收傳真...等被害人李緞拿錢給我，我
    當場點收後無誤即將傳真交給被害人...我隨即逃離現場，
    我與陳冠宇一起離開時遇到趙祖鞍，我不想拿錢給他，他就
    開始追我們，我就叫陳冠宇趕快跑，趙祖鞍在後面追我們，
    我們就一起跑，最後陳冠宇被趙祖鞍抓去，陳冠宇遭趙祖鞍
    毆打後，他要脅陳冠宇的家人拿出60萬元，要陳冠宇的家人
    拿錢來贖陳冠宇回去，陳冠宇的家人只能付40萬元，陳冠宇
    至隔天的凌晨才脫困」等語(見警卷一第19頁；偵卷一第365
    至366頁、第368頁)；另於偵訊時指證：「(何時加入孫德豪
    的詐騙集團？)106年6、7月間...(如何分工？)孫德豪叫我
    去那裡我就去那裡，他都打我的工作機...(你在集團內擔任
    角色為何？)領錢的，俗稱車手。(孫德豪、趙祖鞍、黃文孝
    、韓子健、陳冠宇在集團內各擔任何角色與分工？)孫德豪
    部分，是比車手頭還要上去，因為那時候的車手頭是趙祖鞍
    ，而孫德豪都是叫趙祖鞍出來做事，他自己都不用做事情。
    趙祖鞍是監控我，我去領錢時，他會在旁邊監控...(為何會
    在106年8月25日下午3時，出現在臺南市安定區六嘉里，被
    害人李緞住處附近？當時是為作何事？)跟被害人拿錢，是
    孫德豪叫我去的，孫德豪前一天晚上打FaceTime給我，叫我
    明天下去臺南拿錢，當時沒有說要拿多少，孫德豪會跟我說
    幾點要到達什麼地方...這次顧水的是趙祖鞍，因為當天我
    要跟被害人拿錢前有跟他見到面，我們是在被害人交錢地點
    的附近見面。我到了之後中國大陸的機房會打電話給我，叫
    我去便利商店領傳真，在把傳真交給被害人，並把電話給被
    害人聽，被害人聽完以後就會把錢交給我，這1次被害人給
    我好像60萬元，我收到錢後就離開，本來應該把錢交給趙祖
    鞍，趙祖鞍會回報給上面的人，好像是孫德豪，回報後孫德
    豪會再跟我另外約時間交付報酬...」等語(見偵卷一第381
    至382頁；偵卷二第85至87頁)，共犯謝宏源證述被告在詐欺
    集團內之分工及106年8月25日其受被告指派向被害人李緞收
    取贓款之經過情節，與共犯趙祖鞍上開證述互核大致相符。
    此外，106年8月25日陪同謝宏源向李緞取款之友人陳冠宇，
    嗣後因謝宏源侵吞該次向告訴人李緞收取之贓款，而為趙祖
    鞍逮獲帶回，就其該次經歷於偵訊時亦證稱：「(謝宏源都
    聽誰指示？)他都與孫德豪通電話。我被抓當天我坐在孫德
    豪旁邊。孫德豪有開擴音給我聽。(孫德豪在集團內擔任何
    職位？)在場的人都聽他的話，我被趙祖鞍抓去，他們帶我
    先去中壢百老匯汽車旅館，再去一個民宅內。過程中孫德豪
    還另外指派工作，要某人明天去何處找人，孫德豪要人去顧
    水。工作都是孫德豪指派，工作是指車手工作。(其他人角
    色？)只知道是車手。趙祖鞍好像是顧水、韓子健是車手，
    因為孫德豪指派韓子健隔天要去(向)被害人收錢，隔天孫德
    豪在說電話時我有聽到，你去跟某某人(被害人)是檢察官，
    並去超商收傳真。且向被害人收款時，韓子健有跟孫德豪自
    我推薦他要去收款...」等語(見偵卷二第187頁)，亦指證被
    告確實參與本件詐欺犯行，且其在詐欺集團位居高層指揮共
    犯實行犯罪，足可佐證謝宏源上開證述不虛。是以，謝宏源
    既係由被告孫德豪邀請加入集團內，並直接聽命被告行事，
    其證詞又與其他證人證述情節相符，則其指證被告指揮其向
    被害人李緞收取贓款之經過，自具有高度可信性。
３、又韓子健於106年8月28日、同月29日向被害人李緞收取詐騙
    款項時，擔任在附近監視、把風並收受韓子健轉交贓款之共
    犯黃文孝，則於偵訊時證稱：「(是否加入詐欺集團擔任車
    手？何時加入？何人招募？)...顧水就是當車手跟被害人接
    觸時，我要在旁邊幫忙看，如果有警察就叫他們不要上前，
    車手跟被害人接觸前，我會去看被害人家在哪裡，及被害人
    家附近的狀況。收水就是等車手跟被害人接觸後，我把錢收
    回來交給趙祖鞍，趙祖鞍再交給孫德豪，如果趙祖鞍沒空的
    話，或聯繫不上的時候，我會直接把錢交給孫德豪...(你在
    集團內擔任角色為何？)就是顧水、收水...我也不知道孫德
    豪、趙祖鞍誰比較大，但我收完錢有把錢交給這2個人過，
    我跟孫德豪是用FaceTime聯繫，這支手機扣在新北地檢。(
    孫德豪、趙祖鞍、韓子健、陳冠宇、謝宏源在集團內各單任
    何角色與分工？)孫德豪跟趙祖鞍一樣，我有時會把錢交給
    他...(孫德豪、趙祖鞍的關係？)趙祖鞍交保回來時，孫德
    豪特意去載趙祖鞍，還在車上叫趙祖鞍改口供說孫德豪不是
    上手...」等語(見偵卷二第47至49頁)，並於原審審理時供
    稱：「(對於同案被告孫德豪於警詢、偵查中及於原審審理
    中之陳述，有何意見？)都是孫德豪在控制我們...我是他透
    過趙祖鞍介紹才進入詐騙集團，因為我跟孫德豪本來就認識
    ，所以孫德豪才沒有叫我簽立本票，孫德豪是我們的上手。
    (對於同案被告趙祖鞍於警詢、偵查中及原審審理中之陳述
    ，有何意見？)孫德豪叫我去顧水，趙祖鞍是車手頭，我是
    對孫德豪，謝宏源跟韓子健是將錢交給我。(對於被告黃文
    孝自己在警詢、偵查中及於原審審理中之陳述，有何意見？
    )警詢的時候，孫德豪有跟我保持聯絡，所以當時陳述我有
    避重就輕...。」（原審卷一第189至192頁)，嗣並結證略謂
    :「(是否認識本案起訴的孫德豪？)認識。(是否認識趙祖鞍
    與韓子健這2個人？)認識，都是因為孫德豪才認識的。(本
    件起訴的部分，你判的部分是106年8月，有2次，這樣的時
    間正確？)對。(當時是誰招募你進入這個詐騙集團？)是孫
    德豪跟趙祖鞍。(孫德豪負責什麼工作？)我把犯罪所得帶回
    來之後先交給趙祖鞍，趙祖鞍清點完再把全部的錢都交給孫
    德豪。(你知道每1次要去哪裡收水的工作是誰指派給你？)
    孫德豪跟趙祖鞍都有。(趙祖鞍負責的工作是什麼？)我回來
    之後，錢要交給趙祖鞍，他是負責調度，就是我們現場狀況
    都要回報給他知道，然後他在負責作判斷，該不該給被害人
    接觸或是錢拿回來要在哪裡轉，車手是早上幾點要出門都是
    聽從趙祖鞍的指示，有時候如果趙祖鞍沒空的話，都是聽孫
    德豪的。(跟你確認你剛剛的意思，你說主要是趙祖鞍在負
    責指示，如果趙祖鞍不在的話，就會由孫德豪來指示你們，
    這樣正確嗎？)對，因為孫德豪是幕後老闆。(這2件的車手
    ，你還記得是誰嗎？)韓子健。(這2次是誰通知你這2次的工
    作內容？)一天是趙祖鞍，一天是孫德豪，因為趙祖鞍有一
    天睡過頭，所以是孫德豪打電話來指示我，他有留我自己私
    人的手機給孫德豪。(你剛剛提到你跟韓子健收了錢之後，
    你交給趙祖鞍？)對，趙祖鞍跟孫德豪都有。（之前在警察
    局跟檢察官訊問的時候，你第一時間表示你的上手是趙祖鞍
    ，但是你在本院108年2月20日審理時，你有承認犯罪，然後
    說其實應該上手是孫德豪，為什麼前後陳述內容不一樣？）
    我覺得人情壓力吧，因為那時候我的上手一直都是趙祖鞍，
    但是我跟他們認識，當時我不講是因為我想說我進來之後，
    孫德豪會不會有什麼表示，因為我跟孫德豪的私人交情是比
    較好的，但是我進來之後，他都沒有來關心我們，所以我才
    想說到法院的時候我再據實供述，全部供出來。(這個詐騙
    集團主要你們都是聽誰的指揮？)主要都是聽孫德豪的。(公
    機的來源，是誰去買的，你清楚嗎？)是孫德豪買的，因為
    趙祖鞍要做什麼事之前，一定都會請示孫德豪，然後趙祖鞍
    在我跟韓子健那些車手的面前，都有現場打電話問孫德豪下
    一步該怎麼做，都是聽從孫德豪的指示。（你在什麼時候看
    過我在哪裡拿水錢？）我記得幾乎每一次都有，而且有的時
    候還是我親自去找你的，因為有時候趙祖鞍沒有空，你會打
    給我私人手機，跟我約說錢有沒有在我這裡，如果有的話去
    找你。」等語(見原審卷二第355至360頁），黃文孝指證被
    告在詐騙集團中之地位及如何指揮渠與其他共犯於106年8月
    28日、同月29日向被害人李緞收取詐騙款項之情節，核與趙
    祖鞍、謝宏源所述大致相符，顯見其證述應非虛妄。
４、另擔任106年8月28日、同月29日出面向告訴人李緞收取詐騙
    款項及106年9月4日出面向告訴人林中和收取詐騙款項之證
    人即共犯韓子健於警詢時證稱：「(詐欺集團以『假冒機構公
    務員詐財』犯罪手法，假冒電信局、臺北市政府警察局、臺
    北地檢署等人員，佯稱被害人積欠電話費並涉及詐騙案，須
    將帳戶內款項提出予以監管，致使被害人林中和陷於錯誤，
    於106年9月4日下午4時20分許，當面交付73萬元與犯嫌。現
    警方提示前開涉案面交車手取款影像供你檢視，當中提領之
    人係何人？)淺色上衣是我本人，深色上衣是趙祖鞍。(承上
    ，是何人出面領取詐欺款項？何人把風？)是我出面向被害
    人取款，趙祖鞍把風。(你提領被害人遭詐欺款項，係受何
    人指使？)是孫德豪聯絡趙祖鞍，由趙祖鞍聯絡我一同南下
    去取款...(在本案角色及分工為何？)孫德豪是本案的詐騙
    首腦，他叫我去收傳真...」等語(見警卷二第27至29頁)；
    復於偵訊時證稱：「(加入詐欺集團要提供什麼擔保？)需要
    簽本票和借據...趙祖鞍叫我們簽的，是孫德豪叫趙祖鞍這
    樣做的...(孫德豪於集團內負責何業務？)他是首腦，算老
    闆，他把工作機給趙祖鞍，趙祖鞍是車手頭，趙祖鞍會分配
    工作給我們，孫德豪幾乎都是叫趙祖鞍去指定，孫德豪再打
    電話確認、路上監控我們，問我們到哪裡了。幾乎都是趙祖
    鞍打電話問我們在哪裡，孫德豪會偶爾打電話，事情完成例
    如抵達或錢拿走時孫德豪會打電話，其他移動的過程趙祖鞍
    會打電話監控。(其他人員如趙祖鞍、謝宏源、陳冠宇、黃
    文孝於集團內擔任何角色？)趙祖鞍主要分配工作給我們，
    他的工作是從孫德豪那邊來的，孫德豪交代他後，趙祖鞍再
    跟我們說明天要到哪裡，...收水是向被害人收了錢之後，
    把錢交給黃文孝，黃文孝會把錢帶回去交給趙祖鞍或孫德豪
    ...(你怎麼知道趙祖鞍的上游是孫德豪？)趙祖鞍自己說的
    。趙祖鞍的手機中對孫德豪的名稱就是『老闆』，有時我們遇
    到問題，例如我不想去某個地方或是錢不夠想要預支薪水的
    問題，我要問趙祖鞍，趙祖鞍會說他還要再問孫德豪。我有
    1次要預支薪水，趙祖鞍叫我自己去問孫德豪，我有去問孫
    德豪，孫德豪就答應我...(黃文孝是聽趙祖鞍或孫德豪指示
    ？或兩者皆有？)兩個都有，正常來說黃文孝要聽趙祖鞍的
    分配，但黃文孝和孫德豪也有熟，有時他會越過趙祖鞍，直
    接找孫德豪。(106年8月28日上午10時許，你是否去向告訴
    人李緞收取47萬元，當日流程為何？受何人指示？)是的，
    當天一大早趙祖鞍打電話給我，和我說今天要到臺南...孫
    德豪指揮打電話跟我說今天到臺南...到了臺南要打電話回
    報孫德豪...要和被害人收多少錢我當下不知道，只有孫德
    豪跟趙祖鞍知道。(此份監管科收據，是你去哪裡收取，再
    交付給李緞的？)這是趙祖鞍叫我們去旁邊便利商店收的，
    是孫德豪打電話給大陸的機房，機房再打來我們的工作機，
    要我們提供傳真號碼...我走了就把錢交給黃文孝，我需要
    回報給趙祖鞍，趙祖鞍會通知孫德豪，後面就是黃文孝跟趙
    祖鞍或孫德豪聯繫。(106年8月29日上午11時許，你是否去
    向告訴人李緞收取48萬元，當日流程為何？受何人指示？)
    是的...孫德豪指會打電話跟我說今天到臺南...到了臺南要
    打電話回報孫德豪，通常孫德豪會打電話來關心我們到了沒
    ，問我們安不安全等等...(當天交付給李緞的傳真公文，是
    何人負責領取？何人負責交付給告訴人？)這是趙祖鞍叫我
    們去旁邊便利商店收的，是孫德豪打電話給大陸的機房，機
    房再打來我們的工作機，要我們提供傳真號碼...我走了就
    把錢交給黃文孝，我需要回報給趙祖鞍，趙祖鞍會通知孫德
    豪，後面就是黃文孝跟趙祖鞍或孫德豪聯繫。」等語(見偵
    卷二第135至143頁)。繼之於原審審理時證稱:「(對於偽造
    之『臺北地檢署監管科收據』3紙，有何意見？)...這張是我
    到便利商店去收傳真來的，是孫德豪叫我去收的。(對於同
    案被告孫德豪於警詢、偵查中及於原審審理中之陳述，有何
    意見？)...孫德豪是首腦，最後錢都交給孫德豪，我當車手
    不會跟孫德豪接觸，我只有見過孫德豪1、2次面，我都要透
    過黃文孝、趙祖鞍跟孫德豪聯絡，孫德豪也會打手機聯絡我
    去收傳真。(你們去哪裡領錢係何人通知你？)趙祖鞍通知我
    ，我到場後，趙祖鞍會回報孫德豪，孫德豪會在打電話給我
    ，確認我是否到場。(叫你們去收傳真的係何人？)孫德豪。
    (你們這次收錢的動作，你們實際指揮者、叫你們去哪裡收
    錢的人是否都是孫德豪？)是，我們只知道孫德豪。」等語
    在卷(見原審卷一第184至185頁、第188頁、第189至190頁、
    第193至194頁)。共犯韓子健證述被告參與韓子健擔任車手
    向告訴人李緞、林中和取款之情節及被告於詐欺集團中之角
    色等情，所述與趙祖鞍、謝宏源、黃文孝等人證述內容大致
    相符，若被告無韓子健所述參與上開詐欺犯行，信韓子健應
    無法證述如此具體而詳盡之細節，足見韓子健所述信屬真實
    。
５、參以趙祖鞍、謝宏源、黃文孝、韓子健之證述，尚有扣案之
    本票、借據、保管條可稽，復有其等行動電話內載之通訊軟
    體FaceTime、臉書通訊等帳號暱稱、翻拍照片或擷圖足佐，
    被告孫德豪於警方搜索趙祖鞍時棄車逃逸，但掉落帽子、行
    動電話等物於現場等，均足補強上開證人證述之真實性。此
    外，謝宏源收受李緞受騙而交付之款項後，並未依約轉交趙
    祖鞍而予以侵吞，嗣後被告曾出面向謝宏源追討此筆贓款一
    節，亦據被告於警詢時供稱：「(你於嫌疑人趙祖鞍、謝宏
    源、陳冠宇、韓子健、黃文孝等5人犯案當時，你所被指派
    工作為何？接受核人指令？)...我有幫趙祖鞍處理他與謝宏
    源及陳冠宇之間車手黑吃黑的問題。(你有無參加詐欺集團
    詐騙他人財物？何時加入？何人介紹？)...我是由趙祖鞍找
    我進去幫他處理債務等問題而已。(你們該詐欺集團誰是幕
    後的負責人？誰是會計人員？負責回比例贓款給負責收款贓
    款？)趙祖鞍是屬於比較上游的人，其他的我不清楚。(你們
    詐欺集團和大陸機房騙取被害人贓款不法獲利的比例是如何
    分配？)大陸機房可以分到8成。(詐欺車手集團百分比是如
    何分配？)每個車手不固定比例。(詐欺集團作案用的公機、
    行動電話、印泥、偽造公署識別證、偽造公署的橡皮章公事
    包都是由誰提供？價錢為多少？由何人支出？)臺灣部分集
    團上游所提供的...(你領取贓款酬庸如何計算？加入詐騙集
    團車手至今獲利多少？)我有處理到的債務，我可以分得50%
    ...(該詐欺集團當中，你與何人聯繫？如何聯繫？)我只有
    跟趙祖鞍、賴建揚、黃文孝等3人聯繫。我都使用facebook
    的通訊軟體跟他們聯繫的。」等語(見警卷一第14至16頁背
    面)；又於偵訊時具結證稱：「(上開被告你認識那些人？)
    我認識趙祖鞍、謝宏源、黃文孝、賴建揚...趙祖鞍的事情
    我只有幫他處理1件謝宏源那一天...106年時...謝宏源把趙
    祖鞍的詐騙款項騙走了，謝宏源黑吃黑...那天是透過朋友
    的關係，聯絡賴建揚，賴建揚知道謝宏源住那裡...因為前
    面謝宏源都不承認他有拿這筆錢...我慢慢問他事情的經過
    ，我再問趙祖鞍事情的經過，之後謝宏源有瑕疵我才突破他
    的心房，我叫謝宏源把錢拿出來...」等語(見偵卷二第246
    至247頁)，由被告供稱其出面處理謝宏源未將被害人李緞交
    付之60萬元款項交給趙祖鞍，被告透過賴建揚找出謝宏源，
    一一詢問趙祖鞍與謝宏源案發經過，使謝宏源終能承認侵吞
    贓款一情，可見謝宏源證稱其係透過賴建揚介紹而加入被告
    所屬詐欺集團擔任車手一情應非虛妄，此由被告事後處理謝
    宏源黑吃黑一事及係透過賴建揚找被告謝宏源出面可得證之
    。再者，被告若非該詐欺集團上游人物，且係邀謝宏源加入
    並直接指揮謝宏源者，焉有可能出面處理謝宏源黑吃黑一事
    ，被告雖辯稱係受趙祖鞍之託代為出面處理，然被告若非集
    團中人，信趙祖鞍不可能將集團犯行及醜事曝光於無關第三
    者，更何況謝宏源若係趙祖鞍所得直接指揮之車手，則趙祖
    鞍與謝宏源關係與熟識度應較被告更佳，趙祖鞍自不可能無
    法找到被告謝宏源，要無可能必須由被告透過人脈賴建揚找
    謝宏源出面，且被告若非熟知向被害人李緞收取贓款之過程
    ，趙祖鞍、謝宏源所述情節，被告又如何能判斷孰是孰非，
    焉有可能突破謝宏源心房，使其承認侵吞贓款，並同意返還
    款項，被告所辯顯然有悖情理而難採信。是被告上開自白，
    與共犯趙祖鞍、謝宏源、黃文孝、韓子健等人證述及卷內證
    據相互勾稽，足可認定被告確實與趙祖鞍等人共組詐騙集團
    ，而共犯本案詐取被害人李緞、林中和財產之犯行無訛。
㈢、另按共同正犯之成立，祇須具有犯意之聯絡，行為之分擔，
    既不問犯罪動機起於何人，亦不必每一階段犯行，均經參與
    ；共同正犯之意思聯絡，原不以數人間直接發生者為限，即
    有間接之聯絡者，亦包括在內（最高法院34年上字第862號
    、77年台上字第2135號判決參照）。而共同正犯間，非僅就
    其自己實施之行為負其責任，並在犯意聯絡之範圍內，對於
    他共同正犯所實施之行為，亦應共同負責；共同實施犯罪行
    為之人，在合同意思範圍以內，各自分擔犯罪行為之一部，
    相互利用他人之行為，以達其犯罪之目的者，即應對於全部
    所發生之結果，共同負責（最高法院32年上字第1905號、28
    年上字第3110號判決參照）。又現今詐騙集團為逃避警方查
    緝，多採分工方式為之，屬多人分工共同完成之集團性犯罪
    ，而為隱匿日後犯罪所得，防止遭查緝，除有集團首謀之人
    外，尚區分為實施詐欺之人與拿取詐欺所得之人，各擔任該
    集團性犯罪不可或缺之角色，倘有其中某一環節脫落，將無
    法順遂達成詐欺之結果。因此，此種詐欺集團之各成員，固
    因各自分工不同，未能自始至終均參與每個角色之行為，惟
    渠等明顯均係基於自己犯罪之意思，而與其他成員間有共同
    詐欺不特定被害人之犯意聯絡，利用彼此行為，以達成共同
    詐欺取財之犯罪結果，自應對於全部結果共同負責。查被告
    參與該詐欺集團擔任指揮車手向告訴人李緞、林中和取款之
    工作，渠等所收取之贓款乃先由其他詐欺集團成員冒用公務
    員名義詐騙告訴人李緞、林中和，再由被告自行或指揮趙祖
    鞍指示謝宏源、黃文孝、韓子健等車手向告訴人李緞、林中
    和收取被騙款項，以促使該集團成員得以順利完成詐欺取財
    之行為，足徵被告係基於自己犯罪之意思參與該集團之分工
    ，分擔犯罪行為之一部，並利用他人之行為，以達詐欺犯罪
    之目的，雖與集團全部成員間未必直接聯絡，惟渠等既彼此
    分工各自分擔整體犯罪過程，依前揭說明，被告自應就本件
    詐欺集團所為，與其他詐欺集團成員共同負責。又本件詐欺
    取財犯行係由該詐欺集團成員先以電話分飾不同角色對告訴
    人施行詐術後，再由被告與機房人員聯絡得知詐騙計畫進行
    程度後，自行或指揮趙祖鞍指示車手前去向告訴人李緞、林
    中和收取被騙款項，被告自能認知參與詐騙告訴人李緞、林
    中和財物之共犯至少有三人以上以上無疑。
㈣、又按為澈底打擊洗錢犯罪，洗錢防制法於105年12月28日修正
    公布，並於106年6月28日生效施行（下稱新法），乃依照國
    際防制洗錢金融行動工作組織（FinancialActionTaskForce
    ，下稱FATF）40項建議之第3項建議，並參採聯合國禁止非
    法販運麻醉藥品和精神藥物公約及聯合國打擊跨國有組織犯
    罪公約之洗錢行為定義，將洗錢行為之處置、多層化及整合
    等各階段，全部納為洗錢行為，而於新法第2條規定：「本
    法所稱洗錢，指下列行為：一、意圖掩飾或隱匿特定犯罪所
    得來源，或使他人逃避刑事追訴，而移轉或變更特定犯罪所
    得。二、掩飾或隱匿特定犯罪所得之本質、來源、去向、所
    在、所有權、處分權或其他權益者。三、收受、持有或使用
    他人之特定犯罪所得。」以求與國際規範接軌。又因舊法過
    度限縮洗錢犯罪成立之可能，亦模糊前置犯罪僅在對於不法
    金流進行不法原因之聯結，造成洗錢犯罪成立門檻過高，洗
    錢犯罪難以追訴，故新法參考FATF建議，就其中採取門檻式
    規範者，明定為最輕本刑為6個月以上有期徒刑之罪，並將
    「重大犯罪」之用語，修正為「特定犯罪」，另增列未為最
    輕本刑為6個月以上有期徒刑之罪所涵括之違反商標法等罪
    ，且刪除有關犯罪所得金額須在5百萬元以上者，始得列入
    前置犯罪之限制規定，以提高洗錢犯罪追訴之可能性。另過
    去實務認為，行為人對犯特定犯罪所得之財物或利益作直接
    使用或消費之處分行為，或僅將自己犯罪所得財物交予其他
    共同正犯，祇屬犯罪後處分贓物之行為，非本條例所規範之
    洗錢行為，惟依新法規定，倘行為人意圖掩飾或隱匿特定犯
    罪所得來源，而將特定犯罪所得直接消費處分，甚或交予其
    他共同正犯，而由共同正犯以虛假交易外觀掩飾不法金流移
    動，即難認單純犯罪後處分贓物之行為，應仍構成新法第2
    條第1款或第2款之洗錢行為（最高法院108年度台上字第174
    4號、第2500號判決意旨參照）。經查，被告與趙祖鞍、謝
    宏源、黃文孝、韓子健及渠等所屬詐欺集團成員，共同訛騙
    告訴人李緞、林中和，所為該當刑法第339條之4第1項第1、
    2款之罪，為最輕本刑6月以上有期徒刑以上之罪，屬洗錢防
    制法所稱特定犯罪。而本案所詐得款項經由擔任車手之成員
    收取後，原即預訂層層交給收水之人後，再轉交被告等上游
    成員，雖擔任車手出面取款之謝宏源收得款項後雖侵吞入己
    ，並用以清償本身積欠之債務，惟此僅係犯罪所得是否依原
    約定比例分受及經過何人之手，不影響被告等人已製造該贓
    款之金流斷點，縱與被告等人原定犯罪計畫稍有不同，但被
    告等人原即係透過層層轉交方式製造金流斷點，使告訴人李
    緞交付之贓款最終顯示合法外觀；另其餘向告訴人李緞收得
    之贓款及向告訴人林中和收取之贓款，均再交由黃文孝轉交
    趙祖鞍或直接由趙祖鞍收受，趙祖鞍另轉交被告等上游成員
    收取，被告等人以此層層轉交上手方式，達其隱匿贓款、避
    免遭查緝之目的，使金錢來源、去向均難以辨認、溯源，不
    論嗣後該犯罪所得最後由何人取得，實際上被告等人已透過
    收轉告訴人交付之贓款，實施製造犯罪所得資金斷點之部分
    行為，被告等人行為製造金流斷點十分明顯，並使其餘集團
    共犯得以經由直接消費、處分之虛假交易外觀掩飾不法金流
    移動，自無法將之定性為單純犯罪後處分贓物之行為，被告
    與其他集團成員於本案所為已有掩飾、隱匿特定犯罪所得去
    向、所在，而移轉詐欺取財之特定犯罪所得之行為無誤。
㈤、綜上所述，經就上開證人即共犯趙祖鞍、謝宏源、黃文孝、
    韓子健之證述及卷內相關證據相互勾稽，堪認被告確實有指
    揮詐欺集團成員分工，及收取詐欺集團詐取告訴人李緞、林
    中和金錢之事實，被告空言否認犯行，所辯均不足採信。本
    案事證明確，被告犯行洵堪認定，自應依法論科。
四、論罪科刑之理由：
㈠、按刑法第339條之4第1項第1款之罪，並不以有所冒用之政府
    機關或公務員為要件，祇須客觀上足使普通人民信其所冒用
    者為政府機關或公務員，有此官職，其罪即可成立。故本罪
    行為人所冒用之政府機關或公務員（含其所行使之職權）是
    否確屬法制上規定之政府機關或公務員，因該款規範之目的
    重在行為人冒充政府機關或公務員名義並以該冒用身分為有
    公權力外觀之行為，是僅須行為人符合冒用政府機關或公務
    員並據此行使公權力外觀施以詐欺行為，即構成該款之犯罪
    。本案實施詐騙告訴人李緞、林中和之詐欺集團成員有假冒
    警察、區長、檢察官等公務員身分，詐欺告訴人李緞、林中
    和，具侵及司法公信力之危險而侵害國家法益，自該當「冒
    用公務員名義」之加重要件。從而，被告與趙祖鞍、謝宏源
    、黃文孝、韓子健及其他不詳詐欺集團成員，共同意圖為自
    己不法所有，基於三人以上冒用公務員名義共同詐欺取財之
    犯意聯絡、相互分工，由被告或趙祖鞍透過電話指揮謝宏源
    、黃文孝、韓子健等人取交告訴人李緞、林中和交付之贓款
    ，再交付擔任收水之黃文孝、趙祖鞍收取以轉交被告等上游
    成員，所為核與刑法第339條之4第1項第2款、第1款之三人
    以上冒用公務員名義共同詐欺取財罪之要件相當。
㈡、又刑法上所謂公印或公印文，係專指表示公署或公務員資格
    之印信而言，即俗稱大印與小官章及其印文；又公印之形式
    ，凡符合印信條例規定之要件而製頒，無論為印（永久機關
    所使用）、關防（臨時性或特殊性機關所使用）、職章（機
    關首長所使用）、圖記（依公司法所組織設立之公營事業機
    關所使用），如足以表示其為公務主體之同一性者，均屬之
    ；如不符印信條例規定，或與吾國公務機關名銜不符之印文
    ，或僅為該機關內一部分之識別，不足以表示公署或公務員
    之資格者，即非刑法第218條第1項所指公印或公印文，而屬
    同法第217條第1項之印章或印文（最高法院22年上字第1904
    號、69年台上字第693號、第1676號、71年台上字第1831號
    判決意旨參照）。其次刑法第218條第1項所謂偽造公印，係
    屬偽造表示公署或公務員資格之印信而言，其形式如何，則
    非所問（最高法院84年度台上字第5590號判決意旨參照）。
    復按公文書，係指公務員職務上製作之文書，刑法第10條第
    3項定有明文；而刑法上偽造文書罪，係著重於保護公共信
    用之法益，即使該偽造文書所載名義製作人實無其人，而社
    會上一般人仍有誤信其為真正文書之危險，仍難阻卻犯罪之
    成立；又若由形式上觀察文書之製作人為公務員，且文書之
    內容係就公務員職務上之事項所製作，即使該偽造之公文書
    上所載製作名義機關不存在或該文書所載之內容並非該管公
    務員職務上所管轄，惟社會上一般人無法辨識，而仍有誤信
    其為真正之危險時，仍難謂非公文書。另將偽造之文書複印
    、影印或傳真，與抄寫或繕打不同，其於吾人實際生活上可
    替代原本之使用，被認為具有與原本相同之信用性，故在一
    般情況下可予以通用，應認其為與原本作成名義人直接所表
    示意思之文書無異，自得為犯刑法上偽造文書罪之客體（最
    高法院54年台上字第1404號、75年台上字第5498號判決意旨
    參照）。被告所屬詐欺犯罪集團中某不詳成員將如附表所示
    其上蓋有偽造「臺灣臺北地方法院檢察署印」、「檢察官侯
    名皇」等印文之臺北地檢署監管科收據，交予告訴人李緞、
    林中和收執而行使之，其上偽造之「臺灣臺北地方法院檢察
    署印」印文，乃用以表示公署所用之印信，因現行司法機關
    中，確有「臺灣臺北地方檢察署」之編制，揆諸上揭說明，
    要屬刑法第218條所稱之公印文無訛。再者，該集團內不詳
    成員持以行使交予告訴人李緞、林中和收受之如附表所示「
    台北地檢署監管科收據」，係以「臺灣臺北地方法院檢察署
    」名義製作，其上均偽造有「臺灣臺北地方法院檢察署印」
    公印文，並有「檢察官侯名皇」名稱之印文，形式上已表明
    係由臺灣臺北地方檢察署之公家機關所製作、出具，稽其內
    容又與刑事案件偵辦相關，縱臺灣臺北地方檢察署內部無「
    監管科」單位，然一般人苟非熟知檢察組織，尚不足以分辨
    該單位及編制是否實際存在，仍有誤信該文書及印文為公務
    員職務上所製作之危險，是依前揭說明，此偽造之文書已足
    使社會上一般人誤信係屬公務機關所出具之真正文書，故如
    附表所示偽造之「台北地檢署監管科收據」自應論以偽造公
    文書。至於檢察官「侯名皇」之印文，由形式上觀察，僅屬
    機關內部職員之職章或簽名章作成之印文，自無從認定為依
    印信條例所規定製頒之印信，與公印之要件不符，應評價為
    普通印文。
㈢、核被告就事實一㈠、㈡詐騙告訴人李緞、林中和，所為均係犯
    刑法第216條、第211條之行使偽造公文書罪、同法第339條
    之4第1項第1、2款三人以上共同冒用公務員名義詐欺取財罪
    ，與洗錢防制法第14條第1項之洗錢罪。被告與所屬詐欺集
    團內成員偽造附表所示公印文及印文之行為，屬偽造公文書
    之階段行為，而偽造此等公文書之低度行為，則為行使之高
    度行為所吸收，均不另論罪。又現今電腦繕印技術發達，可
    輕易直接在文件上描摹套印印文圖樣，復無證據顯示本案如
    附表所示偽造之「台北地檢署監管科收據」上「臺灣臺北地
    方法院檢察署印」及「檢察官侯名皇」印文，係以偽刻實印
    之手法壓蓋印文，無從認定被告有共犯偽造公印文、印文之
    犯行，附此敘明。另檢察官於起訴書內雖未就被告詐騙告訴
    人李緞之犯行亦涉及洗錢該罪部分起訴，惟因與已起訴之加
    重詐欺、行使偽造公文書具裁判上一罪關係，當為起訴效力
    所及，本院自應併予審理。至被告與所屬上開集團內其他成
    員所為各次犯行，固亦該當刑法第158條第1項僭行公務員職
    權罪之構成要件及不法要素，然刑法既增訂第339條之4第1
    項第1款之冒用政府機關或公務員名義詐欺取財罪，該條文
    已將刑法第158條第1項僭行公務員職權罪之構成要件與不法
    要素包攝在內，以之為詐欺犯罪加重處罰事由，成為另一獨
    立之詐欺犯罪態樣，予以加重處罰，從而，應認被告就本案
    各次冒用公務員名義詐欺取財犯行，不另成立刑法第158條
    第1項僭行公務員職權罪，起訴及追加起訴意旨認被告所為
    亦犯此罪名，容有未合，附此敘明。
㈣、被告與趙祖鞍、謝宏源、黃文孝、韓子健，以及上開集團內
    其他對告訴人李緞、林中和訛騙之其他不詳成員，均為本件
    詐欺集團所屬成員，其等經由內部分工所從事之行為，皆係
    整體詐欺取財行為分擔之一環，各成員間縱有未親自參與詐
    騙被害人行為者，甚或未全盤知悉其他集團成員所分擔之工
    作，或詐騙被害人之詳細情形，然既於犯意聯絡範圍內相互
    利用集團成員行為，達犯罪目的，可認被告就詐騙告訴人李
    緞之犯行，與趙祖鞍、謝宏源、黃文孝、韓子健及其他訛騙
    告訴人李緞之成員間具有犯意聯絡及行為分擔；就詐騙告訴
    人林中和之犯行，與趙祖鞍、韓子健及其他訛騙告訴人林中
    和之成員間，均應依刑法第28條規定，論以共同正犯。
㈤、按數行為於同時同地或密切接近之時地實施，侵害同一之法
    益，各行為之獨立性極為薄弱，依一般社會健全觀念，在時
    間差距上，難以強行分開，在刑法評價上，以視為數個舉動
    之接續施行，合為包括之一行為予以評價，較為合理（最高
    法院86年台上字第3295號判決意旨參照）。查被告於事實欄
    一㈠詐騙告訴人李緞財物之犯行，雖有多次向告訴人李緞取
    款之行為，惟係基於同一詐欺取財之目的，所侵害之法益為
    同一被害人財產法益，復於密切接近之時間、地點為之，在
    時間及空間上有其連貫性，可徵是基於單一犯意次第進行，
    各行為之獨立性極為薄弱，依一般社會健全觀念，難以強行
    分開，在刑法評價上，應視為數個舉動之接續施行，合為包
    括之一行為予以評價，較為合理，從而被告於事實欄一㈠所
    為詐騙告訴人李緞犯行，應依接續犯論以包括之一罪。起訴
    意旨認被告此部分所為，屬數犯行，應予分論併罰，尚有未
    洽。
㈥、復按刑法上一行為而觸犯數罪名之想像競合犯，其存在之目
    的，在於避免對於同一不法要素過度評價，則自然意義之數
    行為，得否評價為法律概念之一行為，應就客觀構成要件行
    為之重合情形、主觀意思活動之內容、所侵害之法益與行為
    間之關聯性等要素，視個案情節依社會通念加以判斷。刑法
    刪除牽連犯之規定後，原認屬方法目的或原因結果，得評價
    為牽連犯之二犯罪行為間，如具有局部之同一性，或其行為
    著手實行階段可認為同一者，得認與一行為觸犯數罪名之要
    件相侔，依想像競合犯論擬。倘其實行之二行為，無局部之
    重疊，行為著手實行階段亦有明顯區隔，依社會通念難認屬
    同一行為者，應予分論併罰。本件被告參與所屬詐欺集團成
    員所組成以詐術為目的之犯罪組織，擔任指揮車手向告訴人
    李緞、林中和收取詐欺所得款項及洗錢，業經本院認定如前
    ，揆諸上揭說明，被告就犯罪事實欄一㈠、㈡詐騙告訴人李緞
    、林中和犯行，均是以一行為觸犯行使偽造公文書罪、三人
    以上共同冒用公務員名義詐欺取財罪及洗錢罪，皆為想像競
    合犯，均應依刑法第55條之規定，各從一重以三人以上共同
    冒用公務員名義詐欺取財罪處斷。
㈦、被告所於事實欄一㈠、㈡詐騙告訴人李緞、林中和，前後2次所
    犯三人以上共同冒用公務員名義詐欺取財二罪間，犯意各別
    ，行為互殊，應予分論併罰。
五、不另為不受理之諭知
㈠、追加起訴書意旨另以：被告夥同趙祖鞍、韓子健及其他真實
    姓名年籍不詳之成年人共組具有持續性、牟利性、結構性之
    詐欺犯罪組織，因認被告所為另犯組織犯罪防制條例第3條
    第1項前段指揮犯罪組織罪嫌。
㈡、按組織犯罪防制條例係藉由防制組織型態之犯罪活動為手段
    ，以達成維護社會秩序、保障人民權益之目的，乃於該條例
    第3條第1項前段與後段，分別對於「發起、主持、操縱、指
    揮」及「參與」犯罪組織者，依其情節不同而為處遇，行為
    人雖有其中一行為（如參與），不問其有否實施各該手段（
    如詐欺）之罪，均成立本罪。然在未經自首或有其他積極事
    實，足以證明其確已脫離或解散該組織之前，其違法行為，
    仍繼續存在，即為行為之繼續，而屬單純一罪，至行為終了
    時，仍論為一罪。又刑法上一行為而觸犯數罪名之想像競合
    犯存在之目的，在於避免對於同一不法要素予以過度評價。
    自然意義之數行為，得否評價為法律概念之一行為，應就客
    觀構成要件行為之重合情形、主觀意思活動之內容、所侵害
    之法益與行為間之關連性等要素，視個案情節依社會通念加
    以判斷。刑法刪除牽連犯之規定後，原認屬方法目的或原因
    結果，得評價為牽連犯之二犯罪行為間，如具有局部之同一
    性，或其行為著手實行階段可認為同一者，得認與一行為觸
    犯數罪名之要件相侔，依想像競合犯論擬。倘其實行之二行
    為，無局部之重疊，行為著手實行階段亦有明顯區隔，依社
    會通念難認屬同一行為者，應予分論併罰。因而，行為人以
    一參與詐欺犯罪組織，並分工加重詐欺行為，同時觸犯參與
    犯罪組織罪及加重詐欺取財罪，雖其參與犯罪組織之時、地
    與加重詐欺取財之時、地，在自然意義上非完全一致，然二
    者仍有部分合致，且犯罪目的單一，依一般社會通念，認應
    評價為一罪方符合刑罰公平原則，應屬想像競合犯，如予數
    罪併罰，反有過度評價之疑，實與人民法律感情不相契合。
    又加重詐欺罪係侵害個人財產法益之犯罪，其罪數計算，以
    被害人數、被害次數之多寡，決定其犯罪之罪數；核與參與
    犯罪組織罪之侵害社會法益，應以行為人所侵害之社會全體
    利益為準據，認定係成立一個犯罪行為，有所不同。是以倘
    若行為人於參與犯罪組織之繼續中，先後加重詐欺數人財物
    ，因行為人僅為一參與組織行為，侵害一社會法益，應僅就
    首次犯行論以參與犯罪組織罪及加重詐欺罪之想像競合犯，
    而其後之犯行，乃為其參與組織之繼續行為，為避免重複評
    價，當無從將一參與犯罪組織行為割裂再另論一參與犯罪組
    織罪，而與其後所犯加重詐欺罪從一重論處之餘地（最高法
    院107年度臺上字第1066號判決意旨參照）。
㈢、被告就犯罪事實欄一前後2次詐欺取財犯行中，最早之犯行係
    犯罪事實欄一㈠即自106年8月24日至106年8月29日，然被告
    涉嫌於加入詐欺集團後，自106年7月13日至同年月27日間，
    與其他詐欺集團成員共同詐騙蔡歐淑蕙，所涉組織犯罪防制
    條例第3條第1項前段之指揮犯罪組織罪部分，業經臺灣新北
    地方檢察署檢察官以107年度偵字第10567、15977、18143號
    提起公訴，經臺灣新北地方法院以107年度金訴字第68號判
    決後，被告提起上訴，經臺灣高等法院以109年度上訴字第1
    285號判決判處有期徒刑3年8月，此有臺灣新北地方檢察署
    檢察官起訴書（見原審卷三第7至29頁；本院卷第89至108頁
    ）、臺灣高等法院被告前案紀錄表在卷可參。本件追加起訴
    書即屬割裂而重複起訴，且此部分追加起訴書認與前述有罪
    部分屬想像競合犯之裁判上一罪，爰不另為不受理之諭知，
    故亦無再裁量有無組織犯罪防制條例第3條第3項規定強制工
    作保安處分適用之必要，起訴書指應對被告宣告強制工作，
    尚非可採，附此敘明。  
六、撤銷改判之理由：
㈠、原判決以被告本案前後2次加重詐欺取財罪等犯行，罪證明確
    ，因予論罪科刑，固非無見。惟查：
１、被告於事實欄一㈠、㈡詐騙告訴人李緞、林中和犯行，向告訴
    人李緞、林中和收取贓款後，藉由層層轉交方式製造該詐欺
    犯罪所得之金流斷點而有洗錢行為，如前所述，原審就被告
    此部分所為，認被告為加重詐欺取財罪之正犯，犯罪模式係
    由其餘共犯向告訴人收取現金後交予被告收受，被告僅單純
    取得自己與其他共犯之共同犯罪所得，並未將犯罪所得予以
    處理或予以掩飾或隱匿，更未使該犯罪所得披上合法外衣，
    回歸正常金融體系，尚未對犯罪所得有何加工處置、分層化
    或整合行為，尚難認成立洗錢罪，而就此部分不另為無罪之
    諭知，顯有未洽。
２、按法院受理公訴案件，係由檢察官將卷宗及證物，連同載有
    被告基本資料、犯罪事實及所犯法條之起訴書，送交法院之
    時，發生訴訟繫屬關係，此觀刑事訴訟法第264條規定甚明
    ，是自斯時起，訴訟結構之三面關係即告確定，非因法律程
    序，不能使其消滅。詳言之，於法院方面，唯有以裁判方式
    ，始能終結訴訟；在被告方面，祇有因死亡，才脫離繫屬；
    就檢察官方面，僅可依同法第269條第1項、第2項規定，於
    第一審辯論終結前，提出撤回書敘述理由，方得取消其訴追
    請求。而訴訟繫屬後，可否減縮部分起訴事實，端視案件之
    同一性有無影響而定。就同一之基本社會事實與（非數罪性
    質之）實質上一罪之情形以言，雖減縮部分起訴事實，然於
    基本法律評價不生影響，是依檢察一體原則，檢察官自可當
    庭以言詞更正之，法院則不受拘束；就裁判上一罪之情形而
    言，實體法上，各罪之法益均受保護、皆可評價，減縮事實
    ，將致相關罪名無從附麗，有評價不足之嫌，前已確定之訴
    訟關係亦隨之變更，於此，因同法第270條前段規定：「撤
    回起訴與不起訴有同一之效力，以其撤回書視為不起訴處分
    書。」是檢察官須依同法第269條第2項規定，提出敘明理由
    之撤回書，以昭慎重，並維告訴人權益。法院審理結果，除
    認為係實質上數罪之情形，即生撤回效力外，如認為未撤回
    部分與撤回部分均屬有罪、且具裁判上一罪關係時，仍得本
    於審判不可分之原則，一併審究；然如認為二部分不具有該
    關係，即可不予裁判。惟若檢察官僅以言詞表示，而未補具
    撤回書，應不生效力，其訴訟繫屬未消滅，法院仍應裁判，
    否則即有同法第379條第12款所稱已受請求之事項未予判決
    之違誤(最高法院97年度台非字470號判決要旨參照)。本件
    追加起訴書之犯罪事實已載明被告夥同趙祖鞍、韓子健及其
    他真實姓名年籍不詳之成年人共組具有持續性、牟利性、結
    構性之詐欺犯罪組織，共同意圖為自己不法之所有，冒充公
    務員行使職權及行使偽造公文書，而於106年8月31日糾集三
    人以上詐取告訴人林中和財物，且於所犯法條中載明被告涉
    犯組織犯罪防制條例第3條第1項前段指揮犯罪組織罪，顯見
    追加起訴書已就被告有指揮犯罪組織犯行提起公訴，依前開
    說明，法院即應就此部分予以審理裁判，方能終結訴訟，檢
    察官嗣後雖於109年7月15日以109年度蒞字第7618號、第762
    0號補充理由書，就追加起訴書上開被告涉犯組織犯罪之事
    實及法條說明與以縮減變更，惟檢察官上開補充理由書並非
    撤回起訴書，不生撤回起訴之效力，其減縮亦非就實質上一
    罪所為事實減縮，與案件之同一性無涉，而不影響基本法律
    評價之情形，蓋本案追加起訴書所起訴被告指揮犯罪組織犯
    行部分，與其他追加起訴書所載三人以上冒用公務員名義詐
    欺取財、行使偽造公文書等犯行部分，如前所述，因被告於
    參與犯罪組織之繼續中，雖先後加重詐欺數人財物，但被告
    僅為一加入犯罪組織行為，侵害一社會法益，應僅就「首次
    」犯行論以參與犯罪組織罪及加重詐欺罪之想像競合犯，而
    不再其他犯行另論1次組織犯罪，故追加起訴書所載被告指
    揮犯罪組織之犯行，與其他起訴之詐欺取財等犯行間，係具
    有想像競合犯之裁判上一罪關係，各罪法益均受保護、皆可
    評價，不得僅以檢察官敘明減縮而生終結此部分訴訟之效果
    ，原審判決就追加起訴書此部分已經起訴之犯罪事實，僅於
    理由中敘明「追加起訴書雖載被告另犯組織犯罪條例第3條
    第1項前段之罪，惟此部分業經臺灣新北地方法院於108年12
    月25日以107年度金訴字第68號判處有期徒刑4年6月，並應
    於刑之執行前，令入勞動場所，強制工作3年，有卷附臺灣
    新北地方法院107年度金訴字第68號判刑事判決可參。且檢
    察官於原審審理中亦已減縮上開論罪法條，爰不予審理，附
    此敘明」等語，而未就被告經追加起訴書起訴之犯罪事實審
    理裁判，即有已受請求事項未予判決之違誤。
３、又犯罪所得，屬於犯罪行為人者，沒收之，刑法第38條之1第
    1項前段定有明文。任何人都不得保有犯罪所得，為基本法
    律原則，犯罪所得之沒收或追徵，在於剝奪犯罪行為人之實
    際犯罪所得（原物或其替代價值利益），使其不能坐享犯罪
    之成果，以杜絕犯罪誘因，可謂對抗、防止經濟、貪瀆犯罪
    之重要刑事措施，性質上屬類似不當得利之衡平措施，著重
    所受利得之剝奪。然苟無犯罪所得，自不生利得剝奪之問題
    ，固不待言，至2人以上共同犯罪，關於犯罪所得之沒收或
    追徵，倘個別成員並無犯罪所得，且與其他成員對於所得亦
    無事實上之共同處分權時，同無利得可資剝奪，特別在集團
    性或重大經濟、貪污犯罪，不法利得龐大，一概採取絕對連
    帶沒收或追徵，對未受利得之共同正犯顯失公平。有關共同
    正犯犯罪所得之沒收或追徵，最高法院向採之共犯連帶說，
    業於104年8月11日之104年度第13次刑事庭會議決議不再援
    用，並改採沒收或追徵應就各人所分得者為之等見解。倘若
    共同正犯各成員內部間，對於不法利得分配明確時，自應依
    各人實際分配所得沒收；至共同正犯各成員對於不法利得享
    有共同處分權限時，則應負共同沒收之責。原判決就被告與
    趙祖鞍、謝宏源及其他不詳集團成員共同詐取告訴人李緞財
    物後，由謝宏源於106年8月25日出面向告訴人李緞收取60萬
    元贓款，此筆60萬元贓款屬被告與其他共犯之犯罪所得，謝
    宏源初始雖未依約將贓款交付趙祖鞍，僅分受約定之報酬，
    而將60萬元犯罪所得全部侵吞入己，然嗣後被告向謝宏源追
    討此筆犯罪所得，謝宏源最終交出其中40萬元，被告供稱其
    分得20萬元或10幾萬元，顯見被告與其他共犯就此筆犯罪所
    得已有分配，被告對其分受之犯罪所得享有處分權限，原判
    決認定被告就此筆詐得款項並無所得，而未予宣告沒收，亦
    有未洽。
４、被告上訴否認犯罪，雖無理由，然原判決既有上開可議之處
    ，即屬無可維持，應由本院將原判決予以撤銷改判，期臻適
    法。
㈡、本院審酌被告前有詐欺、行使偽造公文書、組織犯罪防制條
    例等前科，有臺灣高等法院被告前案紀錄表在卷可佐，顯示
    被告自103年間起，即開始以與本案相同手法詐騙他人財物
    之行為，素行不良，且犯本案期間，仍處前開詐欺案件之假
    釋期間，竟不知悔悟，猶再犯本案，品行顯然不端，又正值
    青壯之年，四肢健全，不思從事正當工作，以勞力獲取合法
    財富，貪圖輕鬆獲得高額報酬，加入詐欺集團，利用一般民
    眾法律專業知識不足，對於警察、檢察機關偵辦案件程序未
    必瞭解，及對行政機關、警察機關或檢察機關等公務人員執
    行職務公信力之信賴心理，一再以行使偽造公文書、冒充政
    府機關及公務員之方式遂行詐騙行為，破壞社會秩序及治安
    ，影響國民對社會、人性之信賴，隱匿詐欺犯罪所得之去向
    暨所在，使金流不透明，影響社會經濟秩序，危害金融安全
    ，在詐欺集團中又位居層級甚高之核心人物，指揮趙祖鞍、
    謝宏源、黃文孝、韓子健等車手向告訴人李緞、林中和取款
    ，參與犯罪程度甚深，殊值非議，矢口否認犯行，犯後態度
    不佳，告訴人李緞遭詐騙金額高達155萬元、告訴人林中和
    遭詐騙金額亦達73萬元，告訴人二人損害甚鉅，被告犯罪所
    生危害重大，而所獲犯罪所得甚高，暨被告於原審自述為高
    中肄業，智識程度不高，目前在工地工作，日薪1,500元，
    無子女需扶養，與母親同住，母親目前無業，由其照顧等一
    切情狀，分別量處有期徒刑2年6月、2年，並定應執行有期
    徒刑3年6月。
㈢、沒收部分：
１、如附表所示「台北地檢署監管科收據」偽造公文書上「臺灣
    臺北地方法院檢察署印」公印文、「檢察官侯名皇」印文，
    均屬偽造之印文，不問屬於犯人與否，均應依刑法第219條
    之規定宣告沒收；至上開偽造公文書，業經被告交付予告訴
    人李緞、林中和分別持有，已非被告或共犯所有，而上開偽
    造之印文，因無法證明係以偽造印章之方式為之，而有偽造
    之印章存在，均無從併為宣告沒收，附此陳明。
２、另被告因本案詐得之財物，屬被告與共犯之犯罪所得，依法
    應予宣告沒收，如前所述，被告各次詐取告訴人李緞、林中
    和財物，所取得之犯罪所得，詳敘如下：
⑴、犯罪事實一㈠1部分：謝宏源於106年8月25日向告訴人李緞收
    取60萬元詐騙款項後，雖未於第一時間依約交付趙祖鞍，將
    之侵吞入己，惟嗣後被告出面向謝宏源追討，謝宏源交出40
    萬元款項予被告一情，業據謝宏源於偵訊時供稱:「(捲款的
    60萬元有無交回？)因為陳冠宇被他們抓住了，所以有跟孫
    德豪談條件，說要多少錢換回陳冠宇，我就拿出40萬元交給
    孫德豪...」等語(見偵卷二第89頁)，核與被告於偵訊時亦
    供稱:「(你叫謝宏源把錢拿出來他就把錢拿出來了嗎？)...
    我叫謝宏源把錢拿出來，謝宏源就把錢拿出來，錢放在板橋
    那邊有個全家，全家那邊有棵樹，錢藏在草叢裡。(所以那
    次你拿了多少錢走？)20萬。」等語(見偵卷二第248至248頁
    )，及於原審審理時供稱：「(你該次筆錄中有提到你處理的
    是趙祖鞍、謝宏源及陳冠宇之間車手黑吃黑的問題，是否如
    此？)是。(你去處理謝宏源黑吃黑，你說對方家人拿40幾萬
    出來，你分多少錢？)我印象中分到我手上大概10幾萬元。
    」等語(見原審卷三第171至172頁)，大致相符，故謝宏源確
    實最終曾將所取得之犯罪所得其中40萬元左右交給被告，且
    被告與其他共犯亦有就該筆40萬元左右之犯罪所得進行分配
    ，被告雖有供稱分得20萬元或10幾萬元，就其得處分之犯罪
    所得金額有不一致，然此不影響被告已分受犯罪所得之旨，
    依罪疑惟輕原則，認定被告本次分受之犯罪所得為10萬元。
⑵、犯罪事實一㈠2、3部分，被告與其他共犯已就此2筆犯罪所得
    分配完畢，情形如下：
①、黃文孝就上開犯罪事實一㈠2、3部分，各分得報酬9,400元、9
    ,600元，業據其於警詢時供明在卷（見警卷一第47頁、第49
    頁）。
②、韓子健就上開犯罪事實一㈠2、3部分，雖供稱僅分得收取贓款
    2%計算之報酬(見偵卷二第143頁)。惟趙祖鞍於警詢供稱此2
    次韓子健報酬均為犯罪所得4%甚明(見警卷一第6至7頁)，核
    與黃文孝於警詢供稱該2次韓子健報酬為犯罪所得4%，即各
    分得18,800元、19,200元等情相符（見警卷一第47頁、第49
    頁），堪認韓子健於該2次應係各分得18,800元、19,200元
    。
③、趙祖鞍上開犯罪事實一㈠2、3部分，各分得報酬7,000元，業
    據其原審審理時供明在卷（見原審卷二第371頁）。
④、從而，黃文孝、韓子健、趙祖鞍分受上開報酬後，犯罪事實
    一㈠2、3部分之餘款由趙祖鞍轉交被告收受，未見被告再分
    配予其他共犯，是被告就犯罪事實一㈠2、3之犯罪所得應分
    別為434,800元、444,200元。
３、上開犯罪事實一㈡部分：
⑴、上開犯罪事實一㈡部分，韓子健雖供稱僅分得酬勞5,000元（
    見警卷二第41頁）。惟趙祖鞍於警詢時則供稱，韓子健於該
    次報酬亦為收取林中和款項73萬元之4%，即29,200元在卷（
    見警卷二第17頁）可查。衡諸趙祖鞍為顧水、收水並將犯罪
    所得轉交被告之人，其對韓子健之報酬數額應相當清楚，參
    以黃文孝所述上開詐欺集團報酬分配，擔任車手之同案被告
    韓子健分得比例為4%，且車手係擔任詐欺集團直接取款之分
    工，風險較高，其報酬通常係高於單純收水（收取車手交付
    金錢之人）或顧水（把風及防止車手捲款潛逃之人）之成員
    ，是趙祖鞍所述韓子健於本次分得詐取金額4%即29,200元等
    情應可採取，堪認韓子健於該次係分得29,200元。
⑵、上開犯罪事實一㈡部分，趙祖鞍分得酬勞7,000元，業據其於
    警詢、原審審理時供述在卷（見警卷二第16至17頁；原審卷
    二第371頁）。
⑶、故上開犯罪事實一㈡部分，告訴人林中和交付之款項73萬元，
    扣除韓子健分得29,200元及趙祖鞍分配7,000元，餘款693,8
    00元趙祖鞍轉交被告收受，屬被告本次犯行之犯罪所得。
４、綜上所述，被告詐取告訴人李緞財物之犯罪所得合計979,000
    元，被告詐取告訴人林中和財物之犯罪所得則為693,800元
    ，均應依刑法第38條之1第1項前段規定宣告沒收，於全部或
    一部不能沒收或不宜執行沒收時，依刑法第38條之1第3項規
    定追徵其價額。
５、宣告多數沒收者，併執行之，刑法第40條之2第1項定有明文
    。
七、依刑事訴訟法第369條第1項前段、第364條、第371條、第29
    9條第1項前段，洗錢防制法第14條第1項，刑法第11條前段
    、第28條、第211條、第216條、第339條之4第1項第1款、第
    2款、第55條、第51條第5款、第219條、第38條之1第1項、
    第3項、第40條之2第1項，刑法施行法第1條之1，判決如主
    文。
本案經檢察官孫昱琦提起公訴，檢察官胡晟榮追加起訴，檢察官
趙中岳到庭執行職務。
中　　華　　民　　國　　110 　年　　2 　　月　　24　　日
                  刑事第六庭    審判長法　官  張瑛宗
                                      法　官  林逸梅
                                      法　官  李秋瑩
以上正本證明與原本無異。
如不服本判決應於收受送達後20日內向本院提出上訴書狀，其未
敘述上訴理由者，並得於提起上訴後20日內向本院補提理由書（
均須按他造當事人之人數附繕本）「切勿逕送上級法院」。
　　　　　　　　　　　　　　　　　　　書記官  劉紀君
中　　華　　民　　國　　110 　年　　2 　　月　　24　　日
附錄本案論罪科刑法條全文
中華民國刑法第211條
（偽造變造公文書罪）
偽造、變造公文書，足以生損害於公眾或他人者，處1年以上7年
以下有期徒刑。

中華民國刑法第216條
（行使偽造變造或登載不實之文書罪）
行使第210條至第215條之文書者，依偽造、變造文書或登載不實
事項或使登載不實事項之規定處斷。

中華民國刑法第339條之4
犯第339條詐欺罪而有下列情形之一者，處1年以上7年以下有期
徒刑，得併科1百萬元以下罰金：
一、冒用政府機關或公務員名義犯之。
二、三人以上共同犯之。
三、以廣播電視、電子通訊、網際網路或其他媒體等傳播工具，
    對公眾散布而犯之。
前項之未遂犯罰之。

洗錢防制法第14條
有第二條各款所列洗錢行為者，處7年以下有期徒刑，併科新臺
幣5百萬元以下罰金。
前項之未遂犯罰之。
前二項情形，不得科以超過其特定犯罪所定最重本刑之刑。

附表（應沒收之公印文/印文）
編號   偽造之公文書 應沒收之公印文及印文   證據出處 1 偽造之106年8月25日105年度金字第0000000號「台北地檢署監管科收據」 左列偽造公文書上偽造之「臺灣臺北地方法院檢察署印」公印文、「檢察官侯名皇」印文各1枚 警卷一第108頁 2 偽造之106年8月28日105年度金字第0000000號「台北地檢署監管科收據」 左列偽造公文書上偽造之「臺灣臺北地方法院檢察署印」公印文、「檢察官侯名皇」印文各1枚 警卷一第109頁 3 偽造之106年8月29日105年度金字第0000000號「台北地檢署監管科收據」 左列偽造公文書上偽造之「臺灣臺北地方法院檢察署印」公印文、「檢察官侯名皇」印文各1枚 警卷一第110頁 4 偽造之106年9月4日106年度金字第0000000號「台北地檢署監管科收據」 左列偽造公文書上偽造之「臺灣臺北地方法院檢察署印」公印文、「檢察官侯名皇」印文各1枚 警卷二第63頁